# 非货币性资产交换的疑问

提问人：liu42644268 时间：2020-06-17 17:04:28
1 、母公司向非全资子公司以土地增资入股，相关非货币性资产较换是否认为无商业实质；
2 、如果无商业实质，应当按照换出的土地的账面价值加上相关税费确认长投账面成本，那么所谓的相关税费是否包含换出土地所应缴纳的土地增值税、附加税、印花税及企业所得税；同时假设如果是一批存货投资入股（同样不具有商业实质），那么附加税是否计入税金及附加呢？
我理解问题 1 应当不具有商业实质；问题 2 所述所有税费全部应计入投资成本，同时上述存货投资入股与土地投资入股处理应当是一致的。
不知上述理解是否正确，求教了，谢谢大家。

回答人：chenyiwei
1 、参照《瑞华研究 2010 ～ 2019 汇编》之“问题1-2-15（以非货币性资产出资设立子公司或对子公司增资的问题——以账面价值为零的无形资产出资）”：
虽然在以非货币性资产出资设立子公司后，母公司从原先直接持有非货币性资产变为持有子公司的股权，相应地取得现金流量的方式从直接取得该资产产生的经营现金流变为通过子公司分配股利取得现金流，但是子公司分配股利的现金来源（基础现金流）仍然是该资产产生的经营现金流。一般认为，出资设立全资子公司是不具有商业实质的，另外如果出资设立非全资子公司，而少数股东只是出资金的话，一般也会被认为不具有商业实质，理由如下：
只要用于出资的资产在交易前后都在母公司的控制范围内，该资产运用的方式（产生未来现金流量的方式、金额和时间）就预计不会发生重大的变化，相应地，在母公司的主导和控制下, 归属母公司的未来现金流量也不会发生重大的变化。其他股东投入的现金通过在经营中的运用，也可以产生现金流，这部分增加的现金流有大部分可由母公司享有，从而对母公司减少的现金流（原先的经营性资产产生的现金流归属母公司的份额的减少）起到一定补偿作用，但这部分发生变化的现金流并不是与资产相关现金流的主体，没有对现金流产生根本性的影响，所以总体上看还是不具有商业实质的可能性较大。
而在某些情况下，母公司将非货币资产投入非全资子公司也可能具有商业实质，例如：
（ 1 ）母公司（集团）将非货币资产投入下属的已上市子公司，实现集团经营业务的整体上市。由于母公司以原先持有的非上市经营性资产换取了上市公司的股权，而上市公司股权的估值方法、估值结果、价值波动性、流通性等与非上市资产存在重大差异，因此具有商业实质。
（ 2 ）母公司以非货币资产投入非全资子公司，同时引入的少数股东在技术、市场、管理、品牌等方面具有特殊的优势，能显著提升资产的运用效率和盈利能力，从而增加资产的未来现金流量，或者改变其时间和风险程度。因此在此种情况下也具有商业实质。
可以参考上述提示判断该交易是否具有商业实质。
2 、如果无商业实质，应当按照换出的土地的账面价值加上相关税费确认长投账面成本，上述相关税费包含换出土地所应缴纳的土地增值税、增值税（但被投资子公司可抵扣的进项税额除外）、附加税、印花税，不含企业所得税。
上述存货投资入股与土地投资入股处理应当是一致的